【裁判字號】    97,訴,1656
【裁判日期】    971030
【裁判案由】    違反毒品危害防制條例
【裁判全文】
臺灣臺南地方法院刑事判決              97年度訴字第1656號
公  訴  人  臺灣臺南地方法院檢察署檢察官
被      告  甲○○
                    （另案在臺灣臺南監獄臺南分監執行中）
上列被告因違反毒品危害防制條例案件，經檢察官提起公訴（97
年度毒偵字第1960號），被告於本院行準備程序中就被訴犯罪事
實為有罪之陳述，本院合議庭裁定由受命法官獨任行簡式審判程
序，判決如下：
    主  文
甲○○施用第一級毒品，累犯，處有期徒刑壹年，扣案之第一級
毒品海洛因壹包（含包裝袋，淨重拾柒點參捌公克，包裝重零點
陸玖公克，合計總重拾捌點零柒公克）沒收銷燬之，扣案之注射
針筒拾支、分裝匙壹支、殘渣袋壹個均沒收。又施用第二級毒品
，累犯，處有期徒刑伍月，扣案之錫箔紙壹片沒收。應執行有期
徒刑壹年月，扣案之第一級毒品海洛因壹包（含包裝袋，淨重
拾柒點參捌公克，包裝重零點陸玖公克，合計總重拾捌點零柒公
克）沒收銷燬之，扣案之注射針筒拾支、分裝匙壹支、殘渣袋壹
個、錫箔紙壹片均沒收。
    事實及理由
一、犯罪事實：
  (一)甲○○曾因施用毒品之違反毒品危害防制條例案件，經本院
    以90年度毒聲字第 413號裁定送勒戒處所觀察、勒戒後，認
    為有繼續施用毒品之傾向，再經本院以91年度毒聲字第 760
    號裁定令入戒治處所強制戒治，嗣停止戒治付保護管束，惟
    甲○○於保護管束期間再度施用毒品，經本院以92年度毒聲
    字第 575號裁定撤銷停止戒治，再度令入戒治處所強制戒治
    ，於民國92年8月22日強制戒治執行完畢釋放，並於同年9月
    10日，由臺灣臺南地方法院檢察署檢察官以92年度毒偵字第
    660 號為不起訴處分。惟甲○○仍未戒除毒癮，於前開強制
    戒治執行完畢釋放後 5年內再度施用第一、二級毒品，經本
    院以94年度訴第266號判決判處有期徒刑 10月確定，入監服
    刑，至96年2月10日縮刑期滿，翌日因徒刑執行完畢出監。
  (二)詎甲○○不知悛悔，於前開施用毒品案件經追訴處罰後 5年
    內，又分別基於施用第一級毒品海洛因、第二級毒品甲基安
    非他命之犯意，於97年 7月24日上午10時許，在其友人陳清
    廉位在臺南市○○區○○街86號6樓之2租屋處，以將海洛因
    摻水置入針筒後注射入體內、將甲基安非他命置於錫箔紙上
    燒烤後吸食煙霧之方式，施用第一級毒品海洛因、第二級毒
    品甲基安非他命各1次。嗣於97年7月24日中午12時10分許，
    員警持搜索票前往上址搜索，當場扣得甲○○所有之第一級
    毒品海洛因1包（含包裝袋，淨重17.38公克，包裝重0.69公
    克，合計總重 18.07公克）、其所有供其施用第一級毒品海
    洛因所用之注射針筒10支、分裝匙1支、殘渣袋1個、其所有
    供其施用第二級毒品甲基安非他命所用之錫箔紙 1片，以及
    與其施用毒品行為無關之行動電話1支、新臺幣9,000元。
  (三)案經臺南市警察局第五分局報請臺灣臺南地方法院檢察署檢
    察官偵查起訴。
二、前項犯罪事實，有下列事證足資證明：
  (一)被告甲○○於警詢、偵查暨本院審理中所為之自白。
  (二)證人陳清廉於警詢中所為之證詞（見警卷第8至9頁）。
  (三)卷附臺南市警察局第五分局送驗尿液及年籍對照表（見警卷
    第21頁）、詮昕科技股份有限公司97年8月7日出具之報告編
    號：00000000號濫用藥物尿液檢驗報告（見偵查卷第14頁）
    各1紙。
  (四)卷附法務部調查局濫用藥物實驗室97年 8月25日調科壹字第
    09723034300號鑑定書1份（見偵查卷第15頁）
  (五)卷附本院核發之搜索票、搜索扣押筆錄、扣押物品目錄表各
    1份、現場搜索照片6幀（見警卷第11至18頁）。
  (六)扣案之第一級毒品海洛因1包（含包裝袋，淨重17.38公克，
    包裝重0.69公克，合計總重 18.07公克）、注射針筒10支、
    分裝匙1支、殘渣袋1個、錫箔紙1片。
三、按人體施用安非他命後，主要代謝物中有未改變型態之安非
    他命，而無甲基安非他命；而人體施用甲基安非他命後，在
    主要代謝物中未改變型態之甲基安非他命佔施用劑量達43％
    ，而安非他命則約為 5％；又安非他命在國內取得不易，施
    用情形較少，尿液檢驗結果係以甲基安非他命陽性者佔大部
    分，此有法務部調查局93年5月4日調科壹字第 09362413980
    號函可資查考。查檢察官起訴意旨認被告係施用安非他命，
    惟其尿液經警採集送驗結果，驗出甲基安非他命陽性反應，
    此有前引詮昕科技股份有限公司97年8月7日出具之報告編號
    ：00000000號濫用藥物尿液檢驗報告在卷可參。揆諸前揭說
    明，應認被告所施用者為甲基安非他命，並非安非他命，是
    公訴人此部分犯罪事實，顯屬誤載，應予更正。
四、論罪科刑：按海洛因、甲基安非他命分別為毒品危害防制條
    例第2條第2項第1款、第2款所定之第一、二級毒品，不得非
    法持有、施用。又被告曾因施用毒品案件，有前述犯罪事實
    欄所載經觀察、勒戒、強制戒治暨受刑之宣告之紀錄，有臺
    灣高等法院被告全國前案紀錄表在卷可稽，其於強制戒治處
    分執行完畢釋放後 5年內既曾因施用毒品經法院判處罪刑確
    定，揆諸最高法院95年5月9日95年度第 7次刑事庭會議決議
    意旨，被告本次施用毒品犯行仍應依法追訴處罰。是核被告
    施用海洛因、甲基安非他命之行為，所為係犯毒品危害防制
    條例第10條第1項之施用第一級毒品罪及同條第2項之施用第
    二級毒品罪。被告施用第一級毒品海洛因、第二級毒品甲基
    安非他命時持有海洛因、甲基安非他命之低度行為，俱為施
    用之高度行為所吸收，不另論罪。又被告所犯施用第一級毒
    品、施用第二級毒品 2罪，犯意各別，行為互殊，應予分論
    併罰。另被告犯罪事實欄所載之有期徒刑執行完畢紀錄，有
    臺灣高等法院被告前案紀錄表在卷可稽，其於前開有期徒刑
    之執行完畢後 5年內，故意再犯本案有期徒刑以上之施用第
    一級毒品、施用第二級毒品 2罪，俱為累犯，應均依刑法第
    47條第 1項之規定加重其刑。爰審酌第一級毒品海洛因、第
    二級毒品甲基安非他命戕害身心，而被告前因施用毒品經送
    觀察、勒戒、強制戒治處分以及刑之執行後，猶不思戒絕革
    除惡習，再次施用第一、二級毒品，顯未因前所受觀察、勒
    戒、強制戒治處分暨刑之執行而記取教訓，惟其施用毒品所
    生危害，實以自戕身心健康為主，對於他人生命、身體、財
    產等法益，尚無明顯而重大之實害，兼衡其犯罪後坦承犯行
    等一切情狀，量處如主文所示之刑，並定其應執行之刑，以
    示懲儆。
五、沒收之宣告：
  (一)扣案之粉末1包（淨重17.38公克，包裝重0.69公克，毒品及
    包裝袋合計重 18.07公克），業經法務部調查局濫用藥物實
    驗室鑑定確屬第一級毒品海洛因無誤，此有前引該實驗室97
    年8月25日調科壹字第09723034300號鑑定書 1份在卷可憑；
    而盛裝上開扣案毒品之空包裝袋，無論以何種方式將之與內
    裝之毒品分離，包裝袋內均會有極微量之毒品殘留，此亦有
    法務部調查局93年3月19日調科壹字第09300113060號函可資
    查考，則毒品包裝袋內所含之毒品既不論以何種方法均無法
    將附著於袋內之毒品析離，均應整體視為查獲之第一級毒品
    海洛因，並依毒品危害防制條例第18條第 1項前段之規定，
    宣告沒收銷燬之。
  (二)其餘扣案之注射針筒10支、分裝匙1支、殘渣袋1個，乃被告
    所有供其施用第一級毒品海洛因所用之物；另扣案之錫箔紙
    1 片，則為被告所有供其施用第二級毒品甲基安非他命所用
    之物，此業據被告於本院審理中自承在卷（見本院卷第27頁
    ），爰依刑法第38條第1項第2款之規定宣告沒收。至起訴意
    旨認此等物品為專供施用第一、二級毒品之器具，請求併依
    毒品危害防制條例第18條第 1項前段之規定諭知沒收銷燬云
    云。惟扣案之注射針筒本有醫療用途，而扣案之分裝匙乃日
    常使用之吸管裁剪而成，另所謂殘渣袋，無非一般小型夾鏈
    袋，而錫箔紙亦為日常生活隨時可取得，均非專供施用第一
    、二級毒品之器具，是公訴意旨請求依毒品危害防制條例第
    18條第1項之規定諭知沒收銷燬，顯有誤會，併此指明。
  (三)又其餘扣案之行動電話1支，現金新臺幣9,000元，與被告本
    案被訴施用毒品犯行無涉，爰不予宣告沒收，附此敘明。
六、據上論斷，應依刑事訴訟法第299條第1項前段、第273條之1
    第1項、第310條之 2、第454條第2項，毒品危害防制條例第
    10條第1項、第2項、第18條第 1項前段，刑法第11條前段、
    第47條第1項、第51條第5款、第38條第1項第2款，判決如主
    文。
七、如不服本判決，應於收受本判決後10日內向本院提出上訴書
    狀，並應敘述具體理由。如未敘述上訴理由者，應於上訴期
    間屆滿後20日內向本院補提理由書狀。
本案經檢察官黃裕堯到庭執行職務。
中    華    民    國    97    年    10    月    30    日
                  刑事第八庭    法  官  周紹武
以上正本證明與原本無異。
如不服本判決應於收受本判決後10日內向本院提出上訴書狀，並
應敘述具體理由。其未敘述上訴理由者，應於上訴期間屆滿後20
日內向本院補提理由書狀（均須按他造當事人之人數附繕本）「
切勿逕送上級法院」。
                                書記官  徐晨芳
中    華    民    國    97    年    10    月    30    日
附錄本案論罪科刑法條全文：
毒品危害防制條例第10條
施用第一級毒品者，處 6 月以上 5 年以下有期徒刑。
施用第二級毒品者，處 3 年以下有期徒刑。


司法院資訊處製作；財團法人民間司法改革基金會備份。
